【裁判字號】    94,基簡,814
【裁判日期】    950606
【裁判案由】    給付鐵板租金等
【裁判全文】
臺灣基隆地方法院民事判決
原      告  丁○○
訴訟代理人  戊○○
被      告  佶陞環保股份有限公司
法定代理人  乙○○
訴訟代理人  林良財律師
上列當事人間請求給付鐵板租金等事件，本院於民國95年5 月23
日言詞辯論終結，判決如下：
    主  文
被告應給付原告新臺幣肆拾玖萬參仟玖佰肆拾元，及自民國九十
四年十一月一日起至清償日止，按週年百分之五計算之利息。
被告應將鐵板（長 5.5m×2m×8分）肆拾貳片返還原告，並自民
國九十四年九月一日起至返還上開鐵板之日止，按日給付新臺幣
壹仟貳佰陸拾元。
原告其餘之訴駁回。
訴訟費用新臺幣壹萬玖仟陸佰肆拾肆元，由原告負擔新臺幣貳仟
玖佰柒拾元，餘由被告負擔。
本判決原告勝訴部分於原告以新臺幣伍拾壹萬伍仟元供擔保後，
得為假執行；但被告如以新臺幣壹佰伍拾肆萬參仟玖佰肆拾元預
供擔保，免為假執行。
原告其餘假執行之聲請駁回。
    事實及理由要領
甲、程序方面：
    按訴狀送達後，原告不得將原訴變更或追加他訴；但擴張或
    減縮應受判決事項之聲明者，不在此限，民事訴訟法第 255
    條第1項第3款定有明文。原告起訴時請求被告應給付鐵板租
    金新臺幣（下同）499,720元，及自民國94年9月1 日起至清
    償日止，按年息百分之6 計算之利息，之後於95年4月6日言
    詞辯論期日時，減縮為請求493,940元及自94年11月1日起至
    清償日止，按年息百分之5 計算之利息，揆諸前揭說明，應
    予准許，合先敘明。
乙、實體方面：
一、原告主張：
  (一)原告以出租工程用鐵板為業，被告因承攬臺北縣蘆洲垃圾場
    及林口掩埋場工程，於93年3 月間向原告承租鐵板（規格：
    長 5.5m×2m×8分）使用，原告即依指示僱車將鐵板載運至
    上開工地，並提出鐵板租借憑單暨租賃契約，由被告派駐上
    開工地負責人點收核對「租出」數量無訛後，在租借憑單上
    簽字；「退回」鐵板時亦同。原告並按月結算租用鐵板數量
    及租金，開立統一發票向被告請款，被告迄今尚有94年7、8
    月租金493,940 元未給付，被告應如數給付並加計自94年11
    月1日起至清償日止，按年息百分之5計算之利息。又被告於
    94年8 月間，未經原告同意，擅行將上開工地鐵板53片載運
    至不明處所，原告多次請求返還鐵板，不料被告竟以劣質且
    規格較小較薄非屬原告所有之鐵板11片抵充，被告自應返還
    向原告租用之鐵板53片，並於返還之日止依租賃契約按日給
    付每片每日30元之租金；並陳明願提供擔保而聲請宣告假執
    行。
  (二)對被告抗辯所為之陳述：
    1.鐵板租借憑單所載「租出」、「退回」之數量，均經被告
      所雇請之工地主任丙○○或其他員工清點核對後簽名，且
      被告承租之鐵板數量及租金，係原告按月檢具月報表與被
      告對帳，全部相符後被告才付款。
    2.被告辯稱原告93年4月28、29日「虛報」40片鐵板租金及4
      車次運費云云，惟兩造於93年5 月對帳時，被告未有異議
      並如數給付93年4 月之鐵板租金，之後發生之租金亦均按
      月付款，卻於94年8 月原告請求給付94年7、8月鐵板租金
      ，始以原告「虛報」40片鐵板租金及4 車次運費，主張與
      94年7、8月未付租金扣抵，二者已相隔1年5個月之久，有
      悖事理法則。
    3.被告工地主任丙○○於93年4 月28日通知原告表示因為主
      管機關要參觀工地，需要鋪設鐵板，請求原告加班運送，
      原告僱請之卡車駕駛謝明吉、謝燿仲即自95年4 月28日早
      上起至同年月29日傍晚止，日夜輪替駕駛車號FY-633號卡
      車載運鐵板，故於93年4 月28日、同年月29日分別租出鐵
      板40片、80片，均經工地主任丙○○在鐵板租借憑單點收
      簽字，假如被告無趕工之需求，扣除被告否認之40片鐵板
      ，又何須於93年4 月28日、同年月29日向原告承租合計80
      片之鐵板？
    4.依據鐵板租借憑單所載「租出」、「退回」數量結算後被
      告尚有53片鐵板未返還（內含劣質鐵板11片），兩造曾於
      94年9 月初在臺北市○○路○段262號「麥當勞」餐廳協商
      鐵板短少之賠償事宜，當時被告之法定代理人亦有參加，
      並坦承有將部份鐵板切割，出售損壞的鐵板及擅自將蘆洲
      垃圾場之鐵板載運至林口掩埋場出租予他人使用，因對於
      賠償問題未達成合意，原告始提起本件訴訟，不料被告竟
      飾詞卸責，空言指摘鐵板租借憑單有重複補簽40片之可能
      ，被告應提出積極事證以實其說。
二、被告請求駁回原告之訴，並陳明如受不利判決，願提供擔保
    而聲請宣告免為假執行，其抗辯如下：
  (一)原告虛報40片鐵板之租金513,600元【30元x428天（93年4月
    9日至94年6月30日）x40片=513,600元】及4車次運費14,000
    元（3,500元/天x4天=14,000元），合計527,600元，被告以
    之與積欠原告之94年7、8月租金扣抵：
    1.被告前因承包工程向原告承租鐵板用於工地現場舖設道路
      ，工地結束後即通知原告全數收回，雙方對帳時因被告工
      地發生水災致相關憑證滅失，故請原告整理相關憑單對帳
      ，原告即手寫統計數量傳真予被告核對數量，表示尚欠42
      片，但除其中2 片確實是現場壓壞毀損外，其餘40片不翼
      而飛，以系爭鐵板每片長5.5公尺，重約2噸，舖於工地現
      場道路約200 餘公尺，如該40片鐵板確實遭他人移除，被
      告工地現場之警衛不可能不知情。
    2.原告手寫之傳真資料顯示93年4月29日出租120片，但原告
      均以車號FT-633號車輛運送鐵板，每次僅能運送10片，由
      出租地臺北縣淡水鎮運送至蘆洲工地現場，連同車程及裝
      卸時間，往返1趟保守估計需3小時，依司機正常工作時間
      加計加班時間，120 片需要運送12趟，所費時間為36小時
      ，實不可能於1 天內運送完畢。經被告質疑後，原告始稱
      為誤寫，應係93年4月29日為80片，其餘40片係93年4月28
      日當天未簽收，而於93年4 月29日補簽云云。然如依原告
      所稱93年4月28日出租之40片當天未簽收而於93年4 月29
      日補簽，證人丙○○亦證稱確有先請工地警衛幫忙清點數
      量後，隔天再補簽之情形，足見原告所提鐵板租借憑單並
      非均經簽收人當日逐一查核後所簽，其真實性值得懷疑，
      不排除有93年4月28日已經簽收，卻於93年4月29日重複補
      簽40片之可能性。至於證人丙○○證稱其均有點收數量才
      在鐵板租借憑單簽收，不會有重複簽收鐵板之情形云云，
      核與證人甲○○證稱原告沒有於晚上6、7點以後送貨之情
      形，其僅有於93年4月29日早上7點受丙○○委託代為清點
      原告送來之10片等情不符，且丙○○在進入被告公司工作
      前即與原告熟識，並介紹促成本件鐵板出租事宜，顯見證
      人丙○○與原告之交情匪淺，所為證言似有偏頗原告之虞
      。況丙○○亦曾證稱鐵板運到工地後，並不一定會馬上鋪
      設，則丙○○於隔天即94年4 月29日早上清點時，是否可
      能將前一天即28日所運來之鐵板誤認為係原告於28日夜間
      至29日凌晨前所運送，而予以重覆補簽憑單，造成本件數
      量錯誤，亦值得深究。
    3.縱如原告所稱於93年4 月29日係運送80片，則需花費24小
      時，原告之司機必須日以繼夜，不眠不休趕工，但事實上
      原告從未於深夜運送鐵板至工地，此有被告工地現場24小
      時駐守之警衛甲○○之證詞可以證明。另依原告所提鐵板
      租借明細表之記載，93年4月29日前後皆未出貨，93年4月
      11 日出貨10片，隔約半個月後於93年4月28日、29日出貨
      ，之後隔約1禮拜後於93年5月5日出貨10片，表示93年4月
      29日前後並無須日夜趕工之工程需求。由上述可知不論原
      告先稱93年4月29日出貨120片，或後稱出貨80片，均非合
      理，原告93年4月29日實際出貨應為40片，而非80片。
  (二)被告工地所使用之鐵板均係向原告承租，並未向第三人租用
    ，此經證人丙○○證述明確，自不可能發生誤交他人鐵板予
    原告載回之情形，且所有鐵板均由原告自行至被告工地現場
    吊載運回，在退回過程中從未對鐵板之規格品質表示異議，
    故被告所歸還之鐵板，均係原告所交付之鐵板，原告主張被
    告以劣質鐵板11片抵充之事實應舉證證明之。
三、當事人不爭執的事實：兩造約定鐵板租金每片每日30元，承
    租日起開始算租金，至運返之日止為租用日期；被告積欠原
    告94年7、8月之鐵板租金493,940元未給付，以及有2片鐵板
    因遭壓壞破損而無法返還原告，為兩造所不爭執，並有鐵板
    租借憑單為證，可信為真實。
四、當事人爭點的論斷：原告主張被告應返還之鐵板數量有53片
    ，其中2 片破損為被告所不爭執，另有11片係被告以規格不
    同之劣質鐵板充數，40片為被告尚未返還之數量，則為被告
    所否認，因此雙方的爭點是：被告於93年4 月29日是否向原
    告承租80片鐵板，及以規格不同之劣質鐵板11片充數退回原
    告？經查：
  (一)按當事人主張有利於己之事實者，就其事實有舉證之責任，
    民事訴訟法第277條前段定有明文。原告主張被告自93年3月
    起至94年8月止向原告承租鐵板（長5.5m×2m×8分）使用，
    遂依被告之指示，將鐵板運送至被告施工之蘆洲垃圾場及林
    口掩埋場交付被告，之後再至上開地點收回出租之鐵板，合
    計交付被告之數量為1,080片，收回之數量為1,038片，被告
    尚未返還之數量為42片，此有原告提出經被告受僱人簽收之
    鐵板租借憑單可以證明，自堪信實在。被告既辯稱其於93年
    4 月29日僅向原告承租40片鐵板，而非80片，原告所提憑單
    應係證人丙○○於隔日即93年4 月29日補簽時重複簽收，自
    應對此有利於己之事實，負舉證責任。
  (二)被告固以證人即被告蘆洲工地之警衛甲○○證稱：據其所知
    原告公司沒有在晚上6、7點以後送貨的情形，最晚點貨的時
    間大約是晚上6、7點等語（見95年4 月25日言詞辯論筆錄）
    ，證明並無原告所稱從93年4 月28日晚間持續通宵運送至隔
    日凌晨之情形。但證人甲○○證稱其於員工下班後開始值班
    ，一般是晚間值班，並曾點貨、簽收一、二次，係在憑單上
    簽「朱」等情，而由鐵板租借憑單可知證人甲○○分別於93
    年5月6日、5月9日各簽收租出鐵板1 次，另於10月21日簽收
    租出鐵板4次，10月22日簽收租出鐵板2次，總計次數已有 8
    次，且10月21日係簽收4 次，依員工下班時間及被告推論原
    告運送1次需要3小時計算，則93年10月21日最後一次送貨時
    間勢必在晚上6、7點以後，證人甲○○證稱原告沒有在晚上
    6、7點以後送貨的情形，其真實性尚有疑問，自不足以證明
    原告沒有於93年4月28日晚間送貨之事實。
  (三)證人即被告蘆洲工地之工地主任丙○○證稱：「（問：）有
    無一天、二天出貨過120 片？（答：）我有印象，有一次我
    早上叫貨後，原告公司的人送鐵板來，送到隔天下午，晚上
    也有送，是由原告的兩個司機輪流開，平均壹台車可以送10
    片，晚上送貨來時我沒有去簽收，因為工地有警衛，我請工
    地警衛幫我看數量，隔天我再補簽。（問：）有無重複簽收
    鐵板？（答：）沒有，因為我隔天都有點過，才簽收。」（
    見同上言詞辯論筆錄），被告抗辯93年4 月29日80片中有40
    片是證人丙○○補簽憑單時重覆計算，並不可採。被告雖以
    證人丙○○在進入被告公司服務前，即與原告熟識，並介紹
    被告向原告承租本件鐵板，顯見證人丙○○與原告交情匪淺
    ，所為證言似有偏頗原告之虞等等，但被告就原告主張其以
    規格不同之劣質鐵板11片充數退回原告，係引用證人丙○○
    證稱被告僅有向原告租用鐵板作為抗辯之依據，證人丙○○
    如有偏頗原告之情事，應不會為不利原告之陳述，被告對同
    一位證人之證言，徒以內容對自己是否有利而為不同的評價
    ，並不允當。又被告法定代理人自己承認於每月月底收到原
    告開立之當月發票後，會簽發下個月支票付款，93年4 月之
    租金已經給付原告等情（見本院95年4月6日言詞辯論筆錄）
    ，足見被告對93年4 月出租鐵板之數量、金額並無爭執才給
    付款項，更可以證明證人丙○○之證言屬實，則被告於93年
    4 月28日向原告承租80片鐵片之事實，應可認定。從而，被
    告以原告虛報40片鐵板租金513,600元及4車次運費14,000元
    ，合計527,600元，主張與積欠原告之94年7、8 月租金抵銷
    ，實無理由。
  (四)至於原告主張被告返還之鐵板中有11片為規格不同之劣質鐵
    板，為被告所否認，且證人丙○○證稱在其任職期間被告只
    有向原告承租鐵板，被告所返還之鐵板自應係原告所交付，
    況鐵板退回時係由原告前往被告工地載運，如與原告所交付
    之鐵板規格不符，理當載運時就可以發現，不可能大費周章
    取回規格不符的鐵板，原告又別無證據可以證明，故原告此
    部分之主張，並不足採。
  (五)末按遲延之債務，以支付金錢為標的者，債權人得請求依法
    定利率計算之遲延利息；對於利息，無須支付遲延利息；應
    付利息之債務，其利率未經約定，亦無法律可據者，週年利
    率為百分之5 ；給付有確定期限者，債務人自期限屆滿時起
    負遲延責任；民法第233條第1項、第2項、第203條、第 229
    條第1 項分別定有明文。查兩造約定當月發生之款項，被告
    於次月付款，為兩造所不爭執，則被告應給付原告之94年 7
    、8月鐵板租金，應於94年9月給付，被告屆期不為履行，應
    負遲延責任。
  (六)綜上所述，原告基於租賃契約請求被告給付94年7、8月租金
    493,940元，及自94年11月1日起至清償日止，按年息百分之
    5 計算之利息，並應將鐵板42片返還原告，且自94年9月1日
    起至返還鐵板之日止，按日給付1,260元（30元×42片＝126
    0 元）部分，為有理由，應予准許，逾上開範圍之請求，為
    無理由，應予駁回。
五、兩造分別陳明願供擔保，聲請宣告假執行或免為假執行，經
    核原告勝訴部分，符合法律規定，爰各酌定相當之擔保金額
    宣告之；至原告敗訴部分，其假執行之聲請，即失所依據，
    應予駁回。
六、結論：原告之訴為一部有理由，一部無理由，依民事訴訟法
    第79條，第390條第2項、第392條第2項，判決如主文。
中    華    民    國    95    年    6     月    6     日
                  基隆簡易庭法  官  陳湘琳
以上正本係照原本作成。
對於本件判決如有不服，應於收受送達後20日內向本院提出上訴
書狀，上訴於本院合議庭，並按他造當事人之人數附具繕本。
中    華    民    國    95    年    6     月    8     日
                            書記官  王佩珠


司法院資訊處製作；財團法人民間司法改革基金會備份。
